【裁判字號】    91,訴,119
【裁判日期】    920811
【裁判案由】    確認債權存在
【裁判全文】
臺灣台南地方法院民事判決  九十一年度訴字第一一九號
    原      告  韋谷工程有限公司
    法定代理人  甲○○○
    訴訟代理人  蘇明道律師
                乙○○        .
    被      告  台南市政府        設台南市○○路○段六號
    法定代理人  丙○○        .
    訴訟代理人  陳明義律師
右當事人間請求確認債權存在事件，本院判決如左：
    主      文
確認長虹工程股份有限公司對被告之債權於新台幣貳佰肆拾萬元範圍內存在。
訴訟費用由被告負擔。
    事      實
甲、原告方面：
一、聲明：求為判決如主文所示。
二、陳述：
（一）程序部分：
    １、鈞院民事執行處發民國九十年十二月十三日九十南院鵬執全方字第四八○四
        號執行命令後，第三人即被告聲明「債務人（訴外人長虹公司）承包聲明人
        之工程自九十年十月六日停工後，已無法履行合約，由於債務人之無法履行
        合約，使聲明人受有每月利息、房屋補助費、增加監造費、水電污水等增加
        工程費、未完成結構拆除重新施工費用等之重大損失，債務人非但無工程款
        可領，尚須依合約賠償聲明人之損失」等語，對前開執行命令聲明異議，原
        告認第三人即被告之聲明不實，經依法提起訴訟，並聲請依強制執行法第一
        百二十條規定，將起訴狀繕本通知債務人即訴外人長虹工程股份有限公司（
        下稱長虹公司）。
    ２、按訴狀送達後，原告不得將原訴變更或追加他訴。但請求之基礎事實同一或
        不甚礙被告之防禦及訴訟之終結者，不在此限。民事訴訟法第二百五十五條
        第一項第二款、第七款定有明文。經查，原告對訴外人長虹公司之九十年度
        執全字第四八○四號假扣押執行事件，原告提供擔保聲請假扣押長虹公司對
        被告之工程款或保固金，於新台幣（下同）二百四十萬元之範圍內禁止長虹
        公司領取或為其他處分之行為，被告對原告聲請假扣押長虹公司對被告之工
        程款、保固金之債權聲明異議，原告因此向鈞院提起請求被告給付原告二百
        四十萬元之訴訟，嗣原告變更訴之聲明為確認長虹公司對被告之債權於二百
        四十萬元範圍內存在，因原告變更請求之基礎事實與原請求之基礎事實相同
        ，係屬民事訴訟法第二百五十五條第一項第二款所規定之情，原告變更訴之
        聲明自屬有據。
（二）實體方面：
    １、按就債務人對於第三人之金錢債權為執行時，執行法院應發扣押命令禁止債
        務人收取或為其他處分，並禁止第三人向債務人清償；第三人不承認債務人
        之債權或其他財產權之存在，或於數額或有其他對抗債務人請求之事由時，
        應於接受執行法院命令後十日內，提出書狀，向法院聲明異議；第三人聲明
        異議者，執行法院應通知債權人，債權人對於第三人之聲明異議認為不實時
        ，得於收受前項通知後十日內向管轄法院提起訴訟，並應向執行法院為起訴
        之證明，債權人未於前述期間內為起訴之證明者，執行法院得依第三人之聲
        請撤銷所發執行命令，強制執行法第一百十五條第一項、第一百十九條第一
        項、第一百二十條分別定有明文。又就他人間債之關係，是否存在有爭執者
        ，如有即受確認判決之法律上利益，亦非不得就他人間債之關係提起確認存
        在之訴，執行債權人依強制執行法第一百二十條規定，提起確認執行債務人
        對第三人債權之訴，除未依限提起，執行命令可能遭撤銷外，其性質與確認
        他人間法律關係是否存在無異。經查，原告與訴外人長虹公司間九十年度執
        全字第四八○四號假扣押執行事件，原告業提供擔保完畢，茲據原告聲稱「
        債務人（即長虹公司）在第三人（即被告）處有承包工程，尚有部分工程款
        未領取，請求予以假扣押。」，經鈞院執行處審核後於法尚無不合，乃依強
        制執行法第一百三十五條、第一百十五條、第一百十九條規定，命上開工程
        款於各階段工程完工或保固期滿，有可得領取之工程款或保固金時，在二百
        四十萬元之範圍內禁止債務人領取或為其他處分之行為在案。詎被告竟聲明
        「債務人承包聲明人之工程自九十年十月六日停工後，已無法履行合約，由
        於債務人之無法履行合約，使聲明人受有每月利息、房屋補助費、增加監造
        費、水電污水等增加工程費、未完成結構拆除重新施工費用等之重大損失，
        債務人非但無工程款可領，尚須依合約賠償聲明人之損失，爰依法聲明異議
        如上。」云云。惟查，本件有關台南市富台等四眷村新建工程（以下簡稱系
        爭工程），由訴外人長虹公司向被告所承包，債務人即訴外人長虹公司自九
        十年十一月三日停工後，工程進度為百分之五十點零三零八，尚有保証廠商
        大信工程股份有限公司（下稱大信公司）或忠財營造股份有限公司（下稱忠
        財公司）代負履約之責，訴外人長虹公司尚有已施作而未領取之工程款、工
        程估驗保留款可資領取，是被告之聲明異議難謂為真實，被告既對系爭工程
        款、工程估驗保留款爭執，原告訴請確認訴外人長虹公司對被告工程款、工
        程估驗保留款之債權存在，有即受確認判決之法律上利益。
    ２、依訴外人長虹公司與被告間簽定之工程合約書摘要第四條規定之付款辦法：
        工程開工後乙方（即訴外人長虹公司）每十五天得以書面附工程進度估驗單
        ，由監造建築師簽證申請估驗一次，經甲方（被告）經辦人實赴工地查核符
        合合約規定並辦妥有關手續後，非植栽工程部分按該期內完成工程價值支付
        百分之九十五，植栽工程部分支付百分之六十（如屬乙方原因施工進度較預
        定進度落後達百分之十以上時，得暫停估驗付款，俟趕上再予辦理）。完工
        取得使用執照後，非植栽工程部分付足實做工程總價百分之九十五，植栽工
        程部分付足百分之六十。本件系爭工程於九十年十二月十二日訴外人大信公
        司承接訴外人長虹公司對被告之承攬契約時，尚由被告所持有之工程保留款
        為四千四百零三萬零一元。
    ３、承接保証廠商訴外人大信公司於九十一年一月十四日始正式復工，而依台南
        市政府九十二年三月二十日南市都住字第○九二○二一九九二三○號函檢附
        系爭工程第三十七期（即大信公司領取之第一期工程款）工程估驗單所載其
        估驗日期為九十一年一月十四日，該期估驗金額為二千一百三十二萬一千零
        六十一元，扣除該期百分之五保留款一百零六萬六千零五十三元後，該期實
        付估驗金額為二千零二十五萬五千零八元，此應係訴外人長虹公司已施作未
        請款之金額。
    ４、對被告所為抗辯之陳述：
      (1)系爭工程建築費，雖由被告向台灣土地銀行國宅基金項下借用，其應支付之
        利息，尚與第三人無關；且其借用總額、利息若干，均無數據可供查證，長
        虹公司之停工，與被告是否受有利息之損失，無因果關係。
      (2)被告支付原告眷戶另租暫住之房租金補貼費，係被告台南市政府與原眷戶間
        之關係，自不得由長虹公司負擔房屋租金補貼費，被告亦未提出證據以供查
        證，原告否認之。
      (3)長虹公司不能進行工程，由大信接下施工，每月增加監造費五十萬元，二個
        月增加一百萬元，亦為原告否認之。
      (4)被告抗辯長虹公司停工不能進行工程，另由大信公司施工，每月支出水電、
        污水費及新承包工程公司增加工程管理費和利息支出，每月支出一百五十萬
        元，二個月共三百萬元，亦為原告所否認。蓋查，縱由大信公司承接工程，
        每月仍須支出水電、污水電及工程管理費，焉有均責由長虹公司負擔之理﹖
三、證據：聲請向曾永信建築師事務所調取系爭工程九十一年十一月間之監工日報表
    及施工日報表、向長虹公司函詢系爭工程迄至九十年十一月十日之工程進度、向
    台南市政府函詢系爭工程之工程保留款及第三十五期至三十八期各期工程款之支
    付情形，並聲請訊問證人蔡益田。
乙、被告部分：
一、聲明：求為判決駁回原告之訴。
二、陳述：
（一）原告之主張均非實在，否認原告對訴外人長虹公司有二百四十萬元債權存在，
      本件原告係依保全程序聲請對訴外人長虹公司之財產假扣押，並以鈞院九十年
      度裁全字第九五四一號民事假扣押裁定為執行名義，聲請鈞院民事執行處實施
      假扣押強制執行，非給付金錢之執行名義，原告原起訴請求被告應給付原告二
      百四十萬元，顯然依法不合。
（二）九十年十二月十二日系爭工程由長虹公司之連帶保證廠商大信公司承接履約，
      並由被告與訴外人長虹公司、大信公司及忠財公司簽定工程履約協議書，約定
      由訴外人大信公司依原契約之規定履行工程義務，訴外人長虹公司同意對原契
      約之一切權利義務責任，包括尚未領取之工程估驗款、全部工程保留款、代辦
      未完工程之工程款債權、各項扣罰款、履約保證金、已施作完成而預備於未來
      辦理變更設計追加的部分以及已進場之各種材料機具等，均無異議全數轉讓予
      訴外人大信公司承受。是上開訴外人長虹公司在被告之債權、債務已全部轉讓
      予訴外人大信公司概括承受，訴外人長虹公司已非建築工程之承包廠商，則訴
      外人長虹公司在被告處已無未領取之工程款，亦無逾期應退還之履約保證金可
      領取，原告之請求顯然無理由。
（三）原告主張本工程迄九十年十二月十二日時，長虹公司完成百分之五十之工程，
      經核算估驗保留款有四千四百零三萬零一元，但依照工程合約第四條規定，必
      須經被告實赴工地查核符合合約規定並辦妥有關手續後支付該期估驗工程價值
      之百分之九十五，餘百分之五須住屋交屋修繕完成後給予百分之二，全部工程
      驗收完成給付百分之一，保固期滿再付百分之二，然本件工程業經訴外人長虹
      公司全數讓予訴外人大信公司承受履約，訴外人長虹公司已非建築工程之承包
      商。而原告主張被告於九十年十一月三日止，應給付該期之工程估驗款二千萬
      元予訴外人長虹公司，但依兩造合約必須每一期工程完工經台南市政府實地估
      驗，於完工估驗手續後給付估驗款，由於訴外人長虹公司中途停工，無法實地
      估驗，不能證明有完成二千萬元之工程，因此訴外人長虹公司對被告並沒有該
      工程保留款存在。
（五）本件眷村國宅新建工程建築費係內政部營建署向台灣土地銀行融資，被告每期
      向台灣土地銀行國宅基金項下先借用，必須給付每日百分之六點○一利息，共
      借用十億五千九百九十萬九千八百十五元，而訴外人長虹公司自九十年十一月
      十日停工，迄訴外人大信工程公司九十一年一月十四日正式復工，停工期間六
      十六日，計訴外人長虹公司停工六十六日原告共損失利息一千一百五十一萬八
      千四百六十元。另工程進行中，由被告支付原眷村另租房屋暫住之房屋租金補
      貼費，每一戶每月五千元，共四百七十六戶，每月須支付二百三十八萬元，三
      個月損失七百十四萬元；訴外人長虹公司停工六十六日經曾永信建築事務所確
      實計算各種增加費用計有監造費八十二萬一千元、水電工程費五十萬五百九十
      四元、污水工程費十四萬六千六百六十六元、瓦斯工程費用十五萬六千七百二
      十元，共計一百六十四萬四千九百八十九元。上開損失總計二千三十萬三千四
      百五十元，又依工程契約規定每逾期一日罰款千分之一，則訴外人長虹公司停
      工六十六天應罰一億一千四百三十七萬八千元。是訴外人長虹公司在被告處已
      無未領取之工程款。
三、證據：提出曾永信建築師事務所說明書一份、工程契約書影本一份、工程履約協
    議書影本一份、台灣省各機關營繕工程投標須知及附件影本一份、保證書影本一
    份、內政部營建署函影本一份、國宅工程進度表影本、陸軍第八軍團司令部函及
    存款單影本一份、曾永信建築師事務所函及附件影本一份、工程估價單及工程估
    驗單概要影本一份為證。
丙、本院依職權調閱本院九十年度裁全字第九五四一號卷宗（內含九十年度執全字第
    四八○四號卷）。
    理      由
甲、程序方面：
一、按就兩造之訴訟有法律上利害關係之第三人，為輔助一造起見，於該訴訟繫屬中
    ，得為參加，民事訴訟法第五十八條第一項定有明文。而所謂有法律上利害之關
    係之第三人，係指本訴訟之裁判效力及於第三人，該第三人私法上之地位，因當
    事人之一造敗訴，而將致受不利益，或本訴訟裁判之效力雖不及於第三人，而第
    三人私法上之地位因當事人之一造敗訴，於法律上或事實上依該裁判之內容或執
    行結果，將致受不利益者而言（最高法院五十一年度台上字第三○三八號判例參
    照）。本件原告請求確認訴外人長虹公司對被告之債權於二百四十萬元範圍內存
    在，是如原告受敗訴之判決，訴外人長虹公司私法上之地位將致受不利益，而就
    本件訴訟有法律上之利害關係，是原告於本件訴訟繫屬中，請求將起訴狀送達訴
    外人長虹公司，本院並於九十一年一月十四日將起訴狀送達訴外人長虹公司，即
    有對訴外人長虹公司為告知訴訟之效力，依民事訴訟法第六十七條之規定，訴外
    人長虹公司視為於得行參加時已參加於本件訴訟，合先敘明。
二、次按訴狀送達後，原告不得將原訴變更或追加他訴。但請求之基礎事實同一或不
    甚礙被告之防禦及訴訟之終結者，不在此限。民事訴訟法第二百五十五條第一項
    第二款、第七款定有明文。而所謂請求之基礎事實同一，乃指變更或追加之訴與
    原訴之主要爭點有其共同性，各請求利益之主張在社會生活上可認為同一或關連
    ，而就原請求之訴訟及證據資料，於審理繼續進行在相當程度範圍內具有同一性
    或一體性，得期待於後請求之審理予以利用，俾先後兩請求在同一程序得加以解
    決，避免重複審理，進而為統一解決紛爭者，即屬之，此參見最高法院九十一年
    台抗字第二八號民事裁定及九十年度台抗字第五一九號民事裁定自明。經查，原
    告對訴外人長虹公司之九十年度執全字第四八○四號假扣押執行事件，原告提供
    擔保聲請假扣押訴外人長虹公司對被告之工程款或保固金，於二百四十萬元之範
    圍內禁止訴外人長虹公司領取或為其他處分之行為，被告對原告聲請假扣押訴外
    人長虹公司對被告之工程款、保固金之債權聲明異議，原告乃於九十一年一月七
    日向本院提起請求被告給付原告二百四十萬元之訴訟，嗣原告於九十一年二月四
    日準備程序時變更訴之聲明為確認訴外人長虹公司對被告之債權於二百四十萬元
    範圍內存在，被告雖未表示同意，惟因原告變更請求之基礎事實與原請求之基礎
    事實相同，且兩造之前提出之攻擊、防禦方法，於該變更之訴均可援用，不致增
    加被告防禦之困難，亦無礙訴訟之終結，揆諸前揭規定，原告為訴之變更並無不
    合，應予准許，併先敘明。
乙、得心證之理由：
一、本件原告起訴主張：原告與長虹公司間九十年度執全字第四八○四號假扣押執行
    事件，原告業提供擔保聲請假扣押訴外人長虹公司對被告之工程款或保固金於二
    百四十萬元之範圍內禁止訴外人長虹公司領取或為其他處分之行為，被告對此聲
    明異議，惟訴外人長虹公司對被告尚有工程估驗保留款四千四百零三萬零一元，
    及已經施作未領取之工程款二千零二十五萬五千零八元之債權，原告因此訴請確
    認訴外人長虹公司對被告之債權於二百四十萬元範圍內存在等語；被告則以：工
    程估驗保留款必須等待工程估驗，由於長虹公司中途停工無法實地估驗，且本件
    工程業經長虹公司全數讓予大信公司承受履約，故長虹公司對被告並無工程估驗
    保留款債權之存在。另本件被告因長虹公司之停工多支付利息一千一百五十一萬
    八千四百六十元，並多支付房屋租金補貼費七百十四萬元，及監造費、水電工程
    費、污水工程費、瓦斯工程費用等增加費用共計一百六十四萬四千九百八十九元
    ，共計受有二千三十萬三千四百五十元之損失。又依工程契約長虹公司停工六十
    六天應罰一億一千四百三十七萬八千元，是訴外人長虹公司對被告並無債權等語
    置辯。
二、按確認法律關係成立或不成立之訴，非原告有即受確認判決之法律上利益者，不
    得提起，民事訴訟法第二百四十七條定有明文。又按所謂即受確認判決法律上之
    利益，須因法律關係之存否不明確，致原告在私法上之地位有受侵害之危險，而
    此項危險得以對於被告之確認判決除去之者，始為存在，最高法院二十七年台上
    字第三一六號著有判例可資參照。經查，本件原告主張其對訴外人長虹公司有債
    權存在，並於本院九十年度執全字第四八○四號假扣押執行事件，原告業提供八
    十萬元為擔保，聲請假扣押訴外人長虹公司對被告之工程款或保固金於二百四十
    萬元之範圍內，禁止訴外人長虹公司領取或為其他處分之行為，被告對此聲明異
    議，其聲明狀中表明：訴外人長虹公司承包被告之工程自九十年十月六日停工後
    ，已無法履行合約，由於訴外人長虹公司之無法履行合約，使被告受有每月利息
    、房屋補助費、增加監造費、水電污水等增加工程費、未完成結構拆除重新施工
    費用等之重大損失，訴外人長虹公司非但無工程款可領，尚須依合約賠償聲明人
    之損失，故不能遵命扣押之意等語。此經本院調取本院九十年度裁全字第九五四
    一號卷宗（內含九十年度執全字第四八○四號卷）查證屬實。由此可見被告並不
    承認訴外人長虹公司對被告有二百四十萬元之債權存在。職是，原告為保全其對
    訴外人長虹公司之債權，聲請就訴外人長虹公司對被告在二百四十萬元內之債權
    為執行，而被告於該執行程序中聲明異議否認上開債權存在，原告倘不依執行法
    院之通知對原告起訴，執行法院所為之扣押命令，即有遭撤銷之虞，原告在私法
    上之地位，即因被告之異議，有受侵害之危險，原告提起本件確認之訴以排除此
    項危險，即有受確認判決之法律上利益。另被告雖抗辯原告對訴外人長虹公司無
    債權存在，惟查原告對訴外人長虹公司存有債權等情，業據原告提出訴外人長虹
    公司所簽發之支票影本一紙及原告與訴外人長虹公司之工程合約影本一份附於本
    院九十年度裁全字第九五四一號民事執行卷可稽，訴外人長虹公司受訴訟告知後
    ，又未參加訴訟以否認此部分之事實，原告主張其對訴外人長虹公司存有債權之
    事實，即屬有據。
三、原告主張長虹公司承攬被告台南市政府富台等四眷村國宅新建工程之事實，有台
    南市工程契約書附卷可查，復為被告所自認，堪信為真實。至原告主張訴外人長
    虹公司對被告尚有工程估驗保留款四千四百零三萬零一元，及已經施作未領取之
    工程款二千零二十五萬五千零八元之債權，則為被告所否認。
四、按債權與其滋生之請求權，並非同一。債權若附有停止條件，或約定有清償期日
    ，或有其他妨礙其請求履行之情事時，於停止條件成就，或清償期日屆至，或妨
    礙請求履行之情事除去前，其債權雖然存在，但履行請求權則尚不存在。經查：
（一）本件長虹公司承攬被告富台等四眷村新建工程，惟訴外人長虹公司因故於九十
      年十一月間停工，繼而於九十年十二月十二日，由承接履約廠商即訴外人大信
      公司承接，有被告所提由被告與訴外人長虹公司、大信公司、忠財公司所訂立
      之系爭工程履約協議書及訴外人長虹公司所出立之切結書可證，自堪採信。依
      前開履約協議書第二條約定：「乙方（訴外人長虹公司）對原契約一切的權利
      義務責任（包含尚未領取之工程估驗款、全部工程保留款、丙方代辦未完成工
      程之工程債權、各項扣罰款、履約保證金、已施作完成而預備於未來辦理變更
      設計追加的部分以及已進場之各種材料機具等），均無異議全數轉讓予丙方（
      訴外人大信公司）承受之。但於概括承受前已發生乙方已作未領工程款需依照
      法院假扣押執行命令辦理時，甲方（被告）得就乙方讓與丙方之工程款項中扣
      除。」，另於長虹公司所出立之切結書中亦明示：「立切結書人長虹工程股份
      有限公司（以下簡稱立切結書人並包含其繼承人、受讓人），因財務困難，無
      法履行台南市政府之台南市富台等四眷村國宅社區建築工程契約，故對上項工
      程契約一切的權利義務（包含尚未領取之工程估驗款、全部工程保留款、大信
      工程股份有限公司代辦未完成之工程款債權、各項扣罰款、已施作完成而預備
      於未來辦理變更設計追加的部分以及已進場之各種材料機具等），均無異議全
      數讓予連帶保證人大信工程股份有限公司承受之。又立切結書聲明拋棄民法第
      五一三條規定之因承攬工程而取得之法定抵押權，特立切結書為憑。」。由上
      述可知，直至九十年十二月十二日時，訴外人長虹公司對被告之債權始全數移
      轉於訴外人大信公司。
（二）本件系爭工程於九十年十二月十二日時，尚由被告所持有之工程保留款（估驗
      保留款）為四千四百零三萬零一元，此有台南市政府九十二年三月二十日南市
      都住字第○九二○二一九九二三○號函檢附台南市富台等四眷村建築工程第三
      十六期工程估驗單及台南市政府九十二年四月二十八日南市都住第00000
      00000—○號函在卷可稽。本件被告雖抗辯其支付訴外人長虹公司之上開
      保留款需經工程完工、驗收合格等條件成就並扣除長虹公司對被告應負擔之一
      切費用及損害賠償金額後，如有餘額始得支付該筆款項等語，惟被告與訴外人
      長虹公司簽立之系爭工程合約第四條第二款約定：「工程開工後乙方每十五天
      得以書面附工程進度估驗單，由監造建築師簽證申請估驗一次（如有施工不良
      經通知而未改善者，甲方得暫停付款），經甲方經辦人實赴工地查核符合合約
      規定並辦妥有關手續後，非植栽工程部分按該期內完成工程價值支付百分之九
      十五、植栽工程部分支付百分之六十（如屬乙方原因施工進度較預定進度落後
      達百分之十以上時，得暫停估驗付款，俟趕上再予辦理）。完工取得使用執照
      後，非植栽工程部分付足實做工程總價百分之九十五，植栽工程部分付足百分
      之六十。」，另同條第三款約定：「全部工程完工後，經有關單位正式驗收合
      格，其驗收結算證明書經有關機關准予備查後，非植栽工程部分給付尾款百分
      之一，住戶交屋修繕完成後檢附證明給尾款百分之二（如完工後六個月未能出
      售交屋，上項尾款百分之二、乙方得以銀行出具之保證金保證書換抵之，期限
      至保固期滿日），餘百分之二，留做工程保固金，於保固期滿後無息付清；另
      植栽工程部分，正式驗收合格後給付百分之十，餘百分之三十為撫育保證金，
      於撫育一年期間，甲方得均分三次查驗撫育情形，經查驗合格無枯死情況，則
      每次無息給付保證金百分之十。」，依此，系爭工程合約所定之付款方式乃按
      當期完成之工程進度依非植栽工程部分百分之九十五、植栽工程部分百分之六
      十計價給付，餘百分之五與百分之四十為工程保留款，依每期計價後分別依植
      栽與非植栽工程保留百分之五與百分之四十累計之系爭工程款共四千四百零三
      萬零一元，係已確定發生之工程款債權，至於系爭工程合約中另約定該款項須
      於工程完工、驗收合格、住戶交屋修繕完成、保固期滿、植栽撫育查驗合格後
      始為給付，乃關於系爭工程保留款即報酬支付時期之約定，並無礙該部分債權
      之存在。
五、另被告抗辯依工程契約規定每逾期一日罰款千分之一，則訴外人長虹公司停工六
    十六天應罰一億一千四百三十七萬八千元云云。惟依系爭工程契約第十八條之規
    定：「逾期賠償：乙方（訴外人長虹公司）倘不依照合約規定限期完工，應按逾
    期日數，每逾一日償付甲方（原告）合約總價千分之一違約金；此項違約金，甲
    方得在乙方未領工程款內扣除，如有不足，得向乙方或連帶保證人追繳之。」。
    經查，訴外人長虹公司因故於施作系爭工程中途停工未予施作，惟依卷附九十年
    十月十七日系爭工程第三十六期台南市政府工程估驗單所附之系爭工程估驗概要
    ，於九十年十月十七日時系爭工程Ａ區剩餘天數四百六十八天、Ｂ區Ａ至Ｂ棟剩
    餘天數三百三十八天、Ｂ區Ｃ至Ｆ棟剩餘天數三百七十六天、Ｂ區Ｃ至Ｍ棟剩餘
    天數四百六十八天、Ｂ區Ｎ至Ｓ棟剩餘天數二百十一天等情可知，自訴外人長虹
    公司於九十年十一月十日停工起，迄訴外人大信工程公司於九十一年一月十四日
    正式復工，系爭工程均尚未屆期，是難謂訴外人長虹公司於大信公司承接系爭工
    程時有上揭約款所規定之「不依照合約規定限期完工」之情，被告自不得依上揭
    約款對訴外人長虹公司主張罰款。另依民法第三百四十條之規定，受債權扣押命
    令之第三債務人，於扣押後，始對其債權人取得債權者，不得以其所取得之債權
    與受扣押之債權為抵銷。該條規定係為防止第三債務人與強制執行程序中之債務
    人於執行法院發禁止命令後，隨時創設新債權，再循抵銷之途徑，消滅經扣押之
    債權，使禁止命令扣押之效力歸於消滅，而無法達到扣押之目的。查本件被告係
    於九十年十二月三日收受扣押命令，有送達證書附於執行卷可稽，而九十年十二
    月三日時被告既然對於訴外人長虹公司並無罰款債權存在，縱日後被告對訴外人
    長虹公司另有罰款債權，被告亦不得以該罰款債權與受扣押之系爭二百四十萬元
    之工程保留款債權主張抵銷，故被告辯以其對訴外人長虹公司有一億一千四百三
    十七萬八千元之罰款債權主張抵銷，即屬無據。又本件訴外人長虹公司對被告有
    四千四百零三萬零一元之工程保留款債權，已如前述，故被告另辯稱：本件被告
    因長虹公司之停工多支付利息一千一百五十一萬八千四百六十元，多支付房屋租
    金補貼費七百十四萬元，及監造費、水電工程費、污水工程費、瓦斯工程費用等
    增加費用共計一百六十四萬四千九百八十九元，共計受有二千三十萬三千四百五
    十元之損失可與訴外人長虹公司對其之債權抵銷等語，縱為實情，然因此部分抵
    銷後訴外人長虹公司對被告工程保留款債權既仍逾二百四十萬元，故此部分被告
    之抗辯仍無礙於原告之請求。
六、從而，原告依強制執行法第一百二十條之規定，訴請確認訴外人長虹公司對被告
    有二百四十萬元之債權存在，即無不合，應予准許。
七、本件事證已臻明確，兩造其餘主張舉證及攻擊防禦方法，於判決結果不生影響，
    無庸一一論述，附此敘明。
八、據上論結，原告之訴為有理由，依民事訴訟法第七十八條，判決如主文。
中      華      民      國    九十二    年      八      月    十一    日
                                臺灣臺南地方法院民事第四庭
~B審判長法  官  蘇  正  賢
~B      法  官  孫  玉  文
~B      法  官  楊  佳  祥
右為正本係照原本作成
如對本判決上訴，須於判決送達後廿日內向本院提出上訴狀（應附繕本）。
中      華      民      國    九十二    年      八      月    十二    日
~B法院書記官  黃  玉  真


司法院資訊處製作；財團法人民間司法改革基金會備份。
